【裁判字號】    99,上易,1177
【裁判日期】    991216
【裁判案由】    竊盜等
【裁判全文】
臺灣高等法院高雄分院刑事判決        99年度上易字第1177號
上  訴  人
即  被  告  李明良
上列上訴人因竊盜等案件，不服臺灣高雄地方法院99年度易字第
1711號中華民國99年10月25日第一審判決（起訴案號：臺灣高雄
地方法院檢察署99年度偵字第11457 號），提起上訴，本院判決
如下：
     主  文
上訴駁回。
     理  由
一、按不服地方法院之第一審判決而上訴者，須提出上訴書狀，
    並應敘述具體理由，上訴書狀未敘述上訴理由者，應於上訴
    期間屆滿後20日內補提理由書於原審法院。逾期未補提者，
    原審法院應定期間先命補正。但上訴書狀已敘述理由，惟所
    敘述者非屬具體理由，則屬不符上訴之法定程式，由第二審
    法院以其上訴不合法律上程式，判決駁回，不生定期命補正
    之問題，刑事訴訟法第350 條第1 項、第361 條、第362 條
    、第367 條定有明文。
二、次按上開所稱「上訴書狀應敘述具體理由」，係指須就不服
    之判決為具體之指摘而言，如僅泛稱原判決認事用法不當或
    採證違法、判決不公等，均非具體理由（法院辦理刑事訴訟
    案件應行注意事項第162 點參照）；復按所謂具體理由，必
    係依據卷內既有訴訟資料或提出新事證，指摘或表明第一審
    判決有何採證認事、用法或量刑等足以影響判決本旨之不當
    或違法，而構成應予撤銷之具體事由，始克當之（例如：依
    憑證據法則具體指出所採證據何以不具證據能力，或依憑卷
    證資料，明確指出所為證據證明力之判斷如何違背經驗、論
    理法則）；倘僅泛言原判決認定事實錯誤、違背法令、量刑
    失之過重或輕縱，而未依上揭意旨指出具體事由，或形式上
    雖已指出具體事由，然該事由縱使屬實，亦不足以認為原判
    決有何不當或違法者（例如：對不具有調查必要性之證據，
    法院未依聲請調查亦未說明理由，或援用證據不當，但除去
    該證據仍應為同一事實之認定），皆難謂係具體理由，俾與
    第二審上訴制度旨在請求第二審法院撤銷、變更第一審不當
    或違法之判決，以實現個案救濟之立法目的相契合，並節制
    濫行上訴」（最高法院97年度台上字第892 號判決意旨參照
    ）。是如上訴理由書狀並未依據卷內訴訟資料，具體指摘原
    判決認事用法有何違法或不當之情形，即屬上訴未敘述具體
    理由。
三、另按刑之酌減、量定及定執行刑等，為法院依實體法或程序
    法等相關規定，得依職權審酌、自由裁量之事項，不得任意
    指摘，必須具體表明原審判決所為自由裁量之行使，未合乎
    法律之目的，違背內部性界限，而屬權利濫用之違法，或違
    反比例原則、平等原則、公平正義等法則，始足當之，否則
    非屬具體理由，可逕由程序上予以駁回（最高法院71年3 月
    2 日71年度第3 次刑事庭會議決議三之意旨參照）。
四、本件上訴人即被告李明良（下稱被告）因犯攜帶兇器竊盜罪
    ，共4 罪，均累犯，經原審各處有期徒刑7 月；又犯普通竊
    盜罪，共3 罪，均累犯，經原審各處有期徒刑3 月；又犯侵
    占離本人持有物罪，處罰金新台幣6 仟元，如易服勞役，以
    新臺幣壹仟元折算壹日。宣告有期徒刑部分，並定應執行有
    期徒刑貳年捌月在案。而被告於上訴期間之民國（下同）99
    年11月9 日向原審法院提出上訴狀，上訴理由略以：「被告
    在犯罪未被發覺之前，即向員警告知其犯罪，而不逃避接受
    裁判，即與刑法第62條規定之自首條件相符，再衡以所竊財
    物無非係回數票、零錢，價值甚微，侵占支票後，亦未為其
    他不法用途，且主動帶同員警前往現場指認，犯罪後態度良
    好，並深感悔悟，原判決未考量上訴人符合自首減輕事由，
    ，科刑稍嫌過重，請撤銷原判決，為有利被告科刑之判決」
    等語。
五、經查：
  (一)本件原審判決於事實欄，已記載：「李明良於如附表一、二
    所示葉忠仙、楊美櫻等7 人均未報案，致有偵查犯罪職權之
    機關或公務員尚未發覺其另有如附表一、二所示竊盜犯行前
    ，主動向員警歐國雄坦承各該犯行，並帶同員警前往行竊地
    點指認，就如附表一、二所示7 件竊盜部分自首，而查獲上
    情。」等語，明確認定本案被告所為如附表一、二所示之竊
    盜犯行，均符合自首之規定；另於理由欄更明確認定：「本
    件如附表一、二所示之被害人，因失竊之回數票或零錢之價
    值甚微，故於遭竊後均未報案等情，均據其等陳明在卷（見
    警卷第11、17、20、23、26、30、33頁），而員警於被告供
    認上開7 件竊盜犯行前，均未發覺此部分犯行，純因被告供
    述並帶同員警前往現場指認，始能查獲，亦據證人歐國雄證
    述明確（見原審易字卷第82-83 頁）。被告雖於其後偵查及
    原審審理中，數度否認其中部分犯行，惟其既於警詢中已就
    上開7 件犯行自首，嗣於原審辯論終結前亦坦認全部犯行，
    揆諸前開說明，應認已符合自首要件」，而依刑法第62條前
    段之規定，就附表一、二竊盜犯行部分，分別減輕其刑。另
    就被告侵占離本人持有物部分，亦就：「因被害人張長成於
    被告供認前，早已報警，且被告為警查獲時復扣得張長成所
    失竊之支票，員警顯已發覺此部分之犯罪，即與自首要件不
    符」等，詳敘其理由，原審就被告是否符合自首之規定，已
    詳加調查、審認及適用法律，核原審此部分之認事用法，均
    無違誤，且亦已適用刑法第62條規定，對被告所為附表一、
    二之竊盜犯行，減輕其刑，被告徒以其係自首，空言指摘原
    審量刑過重云云，既顯無理由，且與上訴書狀應敘述具體理
    由之要件亦不相符合。
  (二)至於，原審就量刑部分，審酌：「被告前有恐嚇、偽造文書
    、侵占及多次竊盜前科，有被告前案紀錄表在卷可稽，素行
    欠佳，不思循正當途徑賺取所需，竟多次行竊停放路旁車輛
    內之回數票、零錢等財物，又拾獲他人皮包竟將其內支票侵
    占入己，價值觀念偏差，應予導正。且4 度於行竊時並破壞
    車窗或門鎖，影響社會治安，並使被害人須另行負擔修繕費
    用；惟衡以所竊財物無非回數票、零錢，價值些微，侵占支
    票後未為其他不法用途，犯罪所生危害尚非重大，雖曾否認
    部分犯行，惟於辯論終結前終能坦認全部犯行，犯罪後態度
    尚非過劣，教育程度為國小畢業、家境小康，有警詢基本資
    料表在卷可參（見警卷第5 頁），及其犯罪動機、目的、手
    段、生活狀況等一切情狀，認檢察官具體求處普通竊盜部分
    各有期徒刑6 月、加重竊盜部分各有期徒刑10月，未考量被
    告符合自首減輕事由，求刑稍有過重」等一切情狀，已就刑
    法第57條各款量刑應斟酌之事項，詳加衡酌，並特別就「被
    告所竊財物無非回數票、零錢，價值些微，侵占支票後未為
    其他不法用途，犯罪所生危害尚非重大，於辯論終結前終能
    坦認全部犯行，犯罪後態度尚非過劣，教育程度僅國小畢業
    」等，有利被告之各情狀，列入量刑之參考，本院參酌被告
    前已有多項犯罪前科，所犯竊盜罪，已經法院判處罪刑確定
    ，入監服刑執行完畢後，仍不思悔改，再犯本件普通及加重
    竊盜罪，共7 罪，顯見被告未因偵、審程序及入監服刑，而
    習得教訓，痛改前非，仍好逸惡勞，反覆多次竊取他人財物
    等情，認原審之量刑及定執行刑，尚屬罪刑相當，核原審就
    量刑之裁量權行使，合乎法律之目的，且未違背內部性界限
    ，亦未有權利濫用之違法，或違反比例原則、平等原則、公
    平正義等法則，被告上訴意旨徒以其係自首，所竊得財物甚
    微，侵占之支票未為其他不法用途，主動帶同員警前往現場
    指認，犯後態度良好，深感悔悟，認原審量刑過重云云，此
    部分之上訴書狀，顯亦未具備「應敘述具體理由」之要件。
六、綜上所述，被告所提出之上訴理由，均非依據卷內既有訴訟
    資料或提出新事證，具體指摘原判決上開採證認事，有何足
    以影響判決本旨之不當或違法，而構成應予撤銷之具體事由
    ，徒以「伊符合自首，所得財物甚微，侵占之支票，未為其
    他不法用送，主動帶同員警前往現場指認，犯後態度良好，
    深感悔悟，原審量刑過重」等，而指摘原判決量刑不當，請
    求撤銷原判決改量較輕之刑云云，依據首揭說明，被告所提
    之前述上訴理由，核與刑事訴訟法第361 條第2 項所稱「具
    體理由」顯非相當，其上訴顯屬違背法律上之程式，應由本
    院依同法第367 條前段、第372 條規定，不經言詞辯論，判
    決如主文。
據上論斷，應依刑事訴訟法第367 條前段、第372 條，判決如主
文。
中    華    民    國    99    年    12   月    16    日
                刑事第五庭    審判長法  官  曾永宗
                                    法  官  任森銓
                                    法  官  鍾宗霖
以上正本證明與原本無異。
不得上訴。
中    華    民    國    99    年    12    月    16    日
                                    書記官  邱麗莉
附表一（攜帶兇器竊盜部分）：
┌─┬────┬──────┬─────┬────────┬──┐
│編│ 被害人 │ 時間／地點 │車號／失竊│    行為方式    │備註│
│號│        │            │物品      │                │    │
├─┼────┼──────┼─────┼────────┼──┤
│1 │ 葉忠仙 │98年11月某日│J8-6142 號│持客觀上對於人之│即起│
│  │        │            │自小貨車  │身體安全構成威脅│訴書│
│  │        ├──────┼─────┤，足供兇器使用之│附表│
│  │        │高雄縣大寮鄉│回數票5 張│螺絲起子1 支破壞│編號│
│  │        │鳳林三路19巷│          │車窗後，進入車內│1   │
│  │        │內          │          │行竊。          │    │
├─┼────┼──────┼─────┼────────┼──┤
│2 │徐許素貞│99年1 月中旬│FL-8006 號│持同上螺絲起子破│即起│
│  │        │某日凌晨某時│自小客車  │壞門鎖後進入車內│訴書│
│  │        ├──────┼─────┤行竊。          │附表│
│  │        │高雄市三民區│回數票7 張│                │編號│
│  │        │禮明路93巷32│          │                │3   │
│  │        │號前        │          │                │    │
├─┼────┼──────┼─────┼────────┼──┤
│3 │ 盧銀河 │99年1 月中旬│VQ-4218 號│持同上螺絲起子破│即起│
│  │        │某日凌晨某時│自小貨車  │壞門鎖後進入車內│訴書│
│  │        ├──────┼─────┤行竊。          │附表│
│  │        │高雄縣大寮鄉│回數票4 張│                │編號│
│  │        │崇惠路橋墩旁│          │                │6   │
├─┼────┼──────┼─────┼────────┼──┤
│4 │ 吳怡和 │99年1 月中旬│ZA-8848 號│持同上螺絲起子破│即起│
│  │        │某日凌晨某時│自小客車  │壞門鎖後進入車內│訴書│
│  │        ├──────┼─────┤行竊。          │附表│
│  │        │高雄市鼓山區│回數票數張│                │編號│
│  │        │河西一路1567│          │                │7   │
│  │        │號旁        │          │                │    │
└─┴────┴──────┴─────┴────────┴──┘
附表二（普通竊盜部分）：
┌─┬────┬──────┬─────┬────────┬──┐
│編│ 被害人 │ 時間／地點 │車號／失竊│    行為方式    │備註│
│號│        │            │物品      │                │    │
├─┼────┼──────┼─────┼────────┼──┤
│1 │ 楊美櫻 │98年12月中旬│XQ-4651 號│徒手開啟車門行竊│即起│
│  │        │某日凌晨某時│自小客車  │                │訴書│
│  │        ├──────┼─────┤                │附表│
│  │        │高雄市三民區│回數票2 張│                │編號│
│  │        │灣興街99巷17│(號碼分別 │                │2   │
│  │        │號前        │為D道98   │                │    │
│  │        │            │00000000、│                │    │
│  │        │            │00000000) │                │    │
├─┼────┼──────┼─────┼────────┼──┤
│2 │ 黃盟仁 │99年1 月中旬│VC-0297 號│徒手開啟車門行竊│即起│
│  │        │某日凌晨某時│自小客貨車│                │訴書│
│  │        ├──────┼─────┤                │附表│
│  │        │高雄縣中崙二│回數票2 張│                │編號│
│  │        │路577巷口   │          │                │4   │
├─┼────┼──────┼─────┼────────┼──┤
│3 │ 張添喜 │99年1 月31日│XH-199號  │徒手開啟車門行竊│即起│
│  │        │凌晨0 時許  │大貨車    │                │訴書│
│  │        ├──────┼─────┤                │附表│
│  │        │高雄縣中崙一│現金13元  │                │編號│
│  │        │路252號前   │          │                │5   │
└─┴────┴──────┴─────┴────────┴──┘

司法院資訊處製作；財團法人民間司法改革基金會備份。
